【裁判字號】    99,訴,892
【裁判日期】    990825
【裁判案由】    偽證
【裁判全文】
臺灣高雄地方法院刑事判決               99年度訴字第892號
公  訴  人  臺灣高雄地方法院檢察署檢察官
被      告  甲○○
上列被告因偽證案件，經檢察官提起公訴（99年度偵字第11854
號），本院判決如下：
    主  文
甲○○犯偽證罪，處有期徒刑肆月。
    事  實
一、甲○○與唐弘闊為從事電纜電信之工作夥伴，且甲○○居住
    於臺南縣麻豆鎮南勢里南勢27之2 號唐弘闊住處二樓建築物
    所加蓋之三樓。緣唐弘闊於民國99年2 月1 日19時至同年月
    2 日零時許，於高雄地區某處卡拉OK店飲用酒類後，仍駕駛
    其母唐清錦所有車牌號碼4198-WN 號自用小客貨車行駛於道
    路，行至高雄縣燕巢鄉國道10號高速公路東向14公里處時，
    因不勝酒力而將車輛停放於路肩休息，經警於99年2 月2 日
    2 時12分許發現上開自用小客貨車停放高速公路路肩而後方
    未擺設警告標誌，盤查時見車內僅有唐弘闊一人坐於駕駛座
    上昏睡，並於同日2 時51分許對其施以酒精濃度檢測，測得
    呼氣酒精濃度為每公升1.07毫克，遂以唐弘闊涉犯刑法第18
    5 條之3 不能安全駕駛動力交通工具罪嫌，報告臺灣高雄地
    方法院檢察署檢察官偵辦。詎甲○○明知其於99年2 月2日
    零時許唐弘闊飲酒後，至日2 時12分許遭警查獲間，並無駕
    駛上開車牌號碼4198-WN 號自用小客貨車搭載唐弘闊行駛至
    國道10號高速公路東向14公里處，於99年2 月24日10時52分
    許，在臺灣高雄地方法院檢察署99年度偵字第4862號檢察官
    偵查唐弘闊涉犯上開酒後駕車之公共危險案件時，為使唐弘
    闊脫免刑責，竟基於偽證之犯意，對唐弘闊於飲酒後有無駕
    駛上開自用小客貨車行駛至國道10號高速公路東向14公里處
    之於案情有重要關係之事項，以證人身分供前具結，並虛偽
    陳述：「我與唐弘闊於99年2 月1 日一起去工作後，唐弘闊
    於同日22時許至樹德家商附近保齡球館樓下之卡拉OK店飲酒
    並酒醉後，由我及唐弘闊之朋友將其扶上車牌號碼4198-W N
    號自用小客貨車之副駕駛座，由我駕駛該車搭載唐弘闊行經
    國道10號燕巢交流道後，發現該車油燈亮起，遂駛至路肩停
    車，同行由陳先生所駕駛之另一部汽車亦隨同我停車，我就
    搭乘陳先生所駕駛之汽車前往加油站購買汽油，讓唐弘闊在
    車內副駕駛座上睡覺，約二十幾分鐘後當我與陳先生購油後
    駕車由高速公路對向車道行經上開自用小客貨車停車處時，
    發現該車已不在現場」等語，足以影響該案件偵查之正確性
    。嗣臺灣高雄地方法院檢察署檢察官偵查後對唐弘闊提起公
    訴，由本院以99年度交易字第67號審理，甲○○仍基於上開
    偽證之單一犯意，接續於99年6 月22日14時30分許，在本院
    審判唐弘闊涉犯上開酒後駕車之公共危險案件時，以證人身
    分供前具結，仍證述：「我於99月2 日1 日20時許與唐弘闊
    在樹德家商附近球館打球，之後唐弘闊至卡拉OK店唱歌飲酒
    ，至99年2 月2 日零時許唐弘闊酒醉嚴重，由我與唐弘闊朋
    友將其扶上車牌號碼4198-WN 號自用小客貨車之副駕駛座，
    由我駕駛該車搭載唐弘闊上國道10號通過燕巢交流道後，見
    車表油燈亮紅燈，我將該車駛停路肩，同行由陳先生所駕駛
    之另一部汽車亦隨同我停車，我就搭乘陳先生所駕駛汽車前
    往加油站購買汽油，加油後回來約99年2 月2 日3 時許，發
    現該車已不在現場，就由陳先生開車送我回家」等語，而就
    唐弘闊有無酒後駕車之於案情有重要關係事項為虛偽陳述，
    亦足以影響案件審理之正確性。
二、案經臺灣高雄地方法院檢察署檢察官主動偵查後起訴。
    理  由
一、證據能力之認定
    按被告以外之人於審判外之陳述，雖不符刑事訴訟法第159
    條之1 至第159 條之4 之規定，而經當事人於審判程序同意
    作為證據，法院審酌該言詞陳述或書面陳述作成時之情況，
    認為適當者，亦得為證據，刑事訴訟法第159 條之5 第1 項
    定有明文。查本判決所引用據以認定事實之傳聞證據，檢察
    官及被告雖知該等證據資料為傳聞證據，但於本院審理時均
    表示同意作為證據，本院審酌該等證據資料製作時之情況，
    尚查無違法不當及證明力明顯過低之瑕疵，認為以之作為證
    據應屬適當，揆諸前開法律規定與說明，爰依同法第159 條
    之5 第1 項規定，認該等證據資料均有證據能力。
二、認定犯罪事實所憑之證據及理由
    訊據被告甲○○固坦承就另案唐弘闊所涉上開酒後駕車之公
    共危險案件，先後於檢察官偵查及本院審判中，以證人身分
    供前具結後陳述，惟否認有何偽證犯行，辯稱：我以證人身
    分具結後所為陳述，均據實陳述，並無虛偽等語。經查：
  (一)被告與唐弘闊為從事電纜電信之工作夥伴，且其居住於臺南
    縣麻豆鎮南勢里南勢27之2 號唐弘闊住處二樓建築物所加蓋
    之三樓；唐弘闊於99年2 月1 日19時至同年月2 日零時許，
    於高雄地區某處卡拉OK店飲用酒類後，經警於99年2 月2日2
    時12分許在高雄縣燕巢鄉國道10號高速公路東向14公里處，
    發現車牌號碼4198-WN 號自用小客貨車停放路肩而後方未擺
    設警告標誌，盤查時見車內僅有唐弘闊一人坐於駕駛座上昏
    睡，並於同日2 時51分許對其施以酒精濃度檢測，測得呼氣
    酒精濃度為每公升1.07毫克等情，經證人唐弘闊於自己所涉
    上開酒後駕車公共危險案件（下稱另案）之警詢、偵查及本
    院99年度交易字67號審理中，查獲唐弘闊之警員洪義盛於另
    案本院審理中分別證述明確，且有內政部警政署國道公路警
    察局第五警察隊田寮分隊99年2 月2 日職務報告、舉發違反
    道路交通管理事件通知單（見警卷第4 、6 頁）、查獲現場
    相片4 張（見院二卷23、24頁）、唐弘闊之酒精濃度檢測單
    、刑法第185 條之3 案件測試觀察紀錄表（見警卷第7、8頁
    ）、車牌號碼4198-WN 號自用小客貨車車籍查詢基本資料（
    見警卷第9 頁）、唐弘闊之個人戶籍查詢結果（見警卷第13
    頁）在卷可參，並經本院勘驗唐弘闊99年2 月2 日2時12 分
    許遭警查獲時現場錄音光碟無誤，有本院勘驗筆錄在卷可憑
    （見院二卷第31至34頁），復為被告所不爭。又經警以唐弘
    闊涉犯刑法第185 條之3 不能安全駕駛動力交通工具罪嫌，
    報告臺灣高雄地方法院檢察署檢察官偵查後提起公訴，由本
    院審理，被告就另案唐弘闊涉犯酒後駕車之公共危險案件，
    對於99年2 月2 日零時許唐弘闊飲酒後，至同日2 時12分許
    遭警查獲間，唐弘闊有無駕駛上開自用小客貨車行駛至國道
    10號高速公路東向14公里處一節，先後於99年2 月24 日10
    時52分許及同年6 月22日14時30分許，在臺灣高雄地方法院
    檢察署99年度偵字第4862號檢察官偵查中及本院99年度交易
    字第67號審判中，均以證人身分供前具結後，先後為如事實
    欄一所載之陳述內容等情，有臺灣高雄地方法院檢察署99年
    度偵字第4862號案件之99年2 月24日訊問筆錄、被告99 年2
    月24日證人結文（見偵一卷第8 至11頁、13頁）在卷可參，
    並經本院職權調取本院99年度交易字第67號唐弘闊公共危險
    案件全卷核閱無訛，有本院99年度交易字第67號案件之99年
    6 月22日審判筆錄、被告99年6 月22日證人結文（見本院99
    年度交易字第67號影卷第18至23頁、32頁）可憑，且為被告
    所是認，是此部分之事實應堪認定。
  (二)次以唐弘闊於99年2 月2 日2 時12分許，在國道10號高速公
    路東向14公里處路肩之上開自用小客貨車駕駛座上昏睡，經
    警到場發現而自該日2 時16分許開始現場搜證同步錄音（按
    錄音顯示時間25分27秒時，錄音中警方表示「現在時間為99
    年2 月2 日2 時41分實施第一次酒測」等語，另於錄音顯示
    時間28分56秒時，錄音中警方表示「現在時間為2 時44分進
    行第三次酒測」等語，可推知開始錄音時間應為該日2 時16
    分許），並持續呼叫約2 分3 秒後，唐弘闊始從該車駕駛座
    上醒來，並立即轉動鑰匙啟動汽車引擎，經警要求停車熄火
    後，唐弘闊始於該日2 時18分15秒許使啟動中之引擎熄火，
    下車接受警方詢問，並答稱自己姓名為「唐弘闊」，係由朋
    友駕駛該車搭載其至現場，當警方自該日2 時21分許至2時
    49分許間，先後16次詢問唐弘闊該車係何位「朋友」所駕駛
    ，請唐弘闊提供該位朋友之姓名、住址、聯絡電話以供查證
    ，唐弘闊於該日2 時21分許至2 時37分許間，或答稱「不能
    講」、「不知道」、或沈默不答，甚於該日2 時32分許警方
    說明查證具時效性，以免唐弘闊離開現場後有串證之虞，而
    請其立即提出可供警方查證之資料，唐弘闊仍拒絕提供任何
    資料，至該日2 時38分許唐弘闊回答警方開車之人為「甲○
    ○」，當警方於該日2 時45分許再詢問為何人開車時，唐弘
    闊回答係「阿彬」開車，警方追問係何位「阿彬」時，唐弘
    闊未予回答，警方於該日2 時49分最後一次請唐弘闊提供駕
    駛車輛者之姓名、住址、電話，以利請其到場作證，唐弘闊
    至該日3 時9 分許錄音結束止均未回答，嗣警方於該日2時
    51分許對唐弘闊實施酒測，測得呼氣酒精濃度為每公升1.07
    毫克後，安排警車將唐弘闊帶回警局處理，並於該日3時9分
    許結束現場錄音等情，經本院勘驗99年2 月2 日唐弘闊經警
    查獲之現場錄音光碟無誤，有上開勘驗筆錄可參。若唐弘闊
    於遭警查獲前未駕駛上開自用小客貨車，何以查獲時正在駕
    駛座上，且經警方喚醒後，立即轉動汽車鑰匙啟動引擎，而
    有駕駛車輛之動作，若非唐弘闊駕駛上開自用小客貨車至查
    獲之高速公路路肩處，應不致有駕駛車輛之反應。又警方於
    99年2 月2 日2 時12分許發現上開自用小客貨車停放查獲處
    高速公路路肩，並於同日2 時16分許開始同步搜證錄音，至
    同日3 時9 分許結束錄音，可知警方到場處理之時間從99年
    2 月2 日2 時12分許至同日3 時9 分許，長達57分鐘，依被
    告於另案99年2 月24日10時52分許檢察官偵查中證述其為購
    買汽油而離開停車路肩現場，至購得汽油後返回該處，前後
    時間約二十幾分鐘，發現該自用小客貨車已不在現場等語，
    可見被告離開現場至返回之時間，較警方在場處理之時間為
    短，若被告上開證述屬實，被告在99年2 月2 日2 時12分許
    警方到場前離去，在二十幾分鐘後即同日2 時32分至41分間
    返回時，當時警方尚在現場處理，被告應可輕易看見該自用
    小客貨車及在場處理之警車及警員；又依被告另案於99年6
    月22日14時30分許本院審判中證述其為購買汽油而離開查獲
    之停車路肩，約99年2 月2 日3 時許購得汽油而返回該處時
    ，發現該自用小客貨車已不在現場等語，參以被告於上開偵
    查中所證述離開時間約二十幾分鐘，若被告上開證述屬實，
    被告離開查獲停車路肩之時，約在99年2 月2 日2 時30分至
    40分許間，即在當時警方到場處理之後，被告應無法在警方
    及唐弘闊未查覺之情形下，離開高速公路之路肩現場前往購
    買汽油，可見被告另案中上開離開及返回查獲路肩現場之證
    述，與警方查獲現場情形，明顯不符。
  (三)又就唐弘闊於99年2 月1 日前往飲酒之行車路線，唐弘闊於
    另案中供稱：被告就住我家，於99年2 月1 日由被告駕駛上
    開自用小客貨車從我家載我至保齡球館，當時由臺南縣麻豆
    鎮我的住處至高雄市樹德家商對面之保齡球館，途中沒有接
    載他人，我在該保齡球館樓下之卡拉OK店飲酒等語（見偵一
    卷第7 、8 頁）；被告於99年2 月24日另案偵查中陳述：99
    年2 月1 日上午8 時許我駕駛上開自用小客貨車搭載唐弘闊
    ，從臺南唐弘闊家中至高雄市左營區新光三越之工作從事工
    作，下午五、六時許，我們再駕駛該車從高雄市左營區新光
    三越至樹德家商之球館等語（見偵一卷第9 頁）；被告於99
    年7 月6 日本院審理本件偽證案中改稱：我於99年2 月1日
    上午8 時駕駛上開自用小客貨車搭載唐弘闊，從唐弘闊出門
    至高雄市左營區新光三越，但唐弘闊半途在佳里鎮下車，當
    日只有我一人至左營區新光三越之工地，並於19時許單獨駕
    駛該車從工地至保齡球館等語（見院二卷第13頁），可見被
    告就99年2 月1 日有無與唐弘闊一起至高雄市左營區新光三
    越工作、有無駕車搭載唐弘闊至保齡球館，前後供述不符，
    亦與唐弘闊供稱99年2 月1 日直接由臺南家中至保齡球館之
    行車路線未合，若被告於99年2 月1 日駕駛上開自用小客貨
    車搭載唐弘闊同行前往飲酒並同行返家，何以不知唐弘闊當
    日係直接由臺南縣麻豆鎮至該保齡球館之行車路線，可見被
    告於99年2 月1 日、2 日間並無駕駛上開自用小客貨車；且
    被告於另案偵查中及本院審判中均證述99年2 月2 日唐弘闊
    係坐於上開自用小客貨車之副駕駛座，顯與唐弘闊遭警查獲
    時昏睡於該車駕駛座上一節未合；參以警方查獲唐弘闊時，
    上開自用小客貨車之排檔停在空檔處（N 檔），有上開查獲
    現場相片可參（見院二卷第24頁），而被告自承駕駛車輛停
    車時，習慣將排檔排至停車檔（P 檔）等語（見院二卷第31
    頁），可見上開自用小客貨車停車時之排檔情形，與被告之
    駕駛習慣未合，益見被告於99年2 月2 日唐弘闊酒後，應無
    駕駛上開自用小客貨車至查獲之高速公路路肩停放。是被告
    上開另案偵查及本院審判中證述，其於99年2 月2 日駕駛上
    開自用小客貨車搭載唐弘闊至查獲之路肩停放後離開，返回
    現場時該自用小客貨車已不在現場云云，應非屬實。
  (四)唐弘闊雖於酒後駕車查獲當日2 時38分許在現場回答警方開
    車之人為「甲○○」，惟警方於該日2 時45分許詢問為何人
    開車時，唐弘闊回答係「阿彬」開車，且警方於該日2 時49
    分最後一次請唐弘闊提供駕駛車輛者之姓名、住址、電話，
    以利請其到場作證，唐弘闊均未回答，有上開勘驗筆錄可憑
    ；且唐弘闊於另案99年2 月2 日5 時56分至同日6 時55分許
    止接受警方詢問時，答稱：我於99年2 月2 日2 時12分許，
    經警發現在停靠國道10號高速公路東向14公里處路肩之車牌
    號碼4198-WN 號自用小客貨車內駕駛座上睡覺，該車不是由
    我駕駛至該處，係由在高雄市樹德家商附近卡拉OK店內不認
    識之客人「阿彬」所駕駛，我與「阿彬」初次見面，不知其
    住處，亦不知如何聯絡，無法請「阿彬」到場說明等語（見
    警卷第1 、2 頁）；參以證人即查獲唐弘闊之警員洪義盛於
    另案本院審理中證述：我們查獲唐弘闊時，問唐弘闊是否開
    車，唐弘闊說不是，我們問是誰把車開上高速公路，唐弘闊
    無法交代，對唐弘闊酒測後，請唐弘闊回隊上休息，唐弘闊
    一直在沙發上休息至99年2 月2 日5 時許，才開始製作警詢
    筆錄，製作筆錄時唐弘闊意識清醒等語（見本院99年度交易
    字第67號卷第16頁），核與上開警方查獲唐弘闊現場錄音內
    容，大致相符，可見唐弘闊於99年2 月2 日2 時12分許遭警
    查獲後，至同日6 時55分許警詢結束止，雖辯稱自己酒後未
    駕駛上開自用小客貨車，惟對於該自用小客貨車係何人駕駛
    ，始終未能提出可供查證之資料，佐以被告與唐弘闊既為一
    同從事電纜電信之工作夥伴，復居住於唐弘闊住處加蓋之三
    樓，已如上述，唐弘闊對被告姓名、年籍應知之甚詳，對於
    被告住處及聯絡方式，應無不知之理，若非被告於99年2 月
    2 日唐弘闊酒後，並無駕駛上開自用小客貨車搭載唐弘闊，
    而不知事發過程，唐弘闊畏懼提供被告資料後，遭警方即時
    查證，被告若據實陳述未駕駛該車，警方將發現唐弘闊酒後
    未駕車之辯解不實，故而對於警方在查獲現場要求提供駕駛
    人之資料以利查證時，心虛回應以「不能講」、「不知道」
    或沈默不答，甚於查獲且經休息而神智清醒之警詢時，答稱
    駕駛該車之「阿彬」是飲酒處店內不認識之客人，其與「阿
    彬」初次見面，不知「阿彬」住處，亦不知如何聯絡，無法
    請「阿彬」到場說明等語，否則唐弘闊在急於向警方辯明酒
    後駕車之罪嫌下，經警方多次詢問並提示避免串證之查證時
    效性下，何以不敢對警方提供被告之真實姓名、年籍及住居
    於自家三樓之聯絡方式，甚而不惜謊稱與「阿彬」初次見面
    ，不認識「阿彬」，不知「阿彬」住處。此由唐弘闊於99年
    2 月24日檢察官偵查中到庭應訊，即改稱99年2 月2 日駕駛
    上開自用小客貨車之人為「甲○○」，「甲○○」是與其一
    起工作的師傅，且住在其家等語（見偵一卷第7 頁），前後
    間態度丕變，益見唐弘闊事後與被告勾串之情。若非唐弘闊
    於99年2 月2 日酒後駕駛上開自用小客貨車，因不勝酒力而
    將車輛停放於上開查獲地點路肩休息，致遭查獲，為脫免自
    身罪責，其何需費心勾串被告以偽證，益明被告於99年2 月
    2 日零時許唐弘闊飲酒後，至日2 時12分許遭警查獲間，並
    無駕駛上開自用小客貨車搭載唐弘闊行駛至國道10號高速公
    路東向14公里處。
  (五)唐弘闊所涉酒後駕車之公共危險罪嫌，經本院以99年度交易
    字第67號審理後，判唐弘闊犯不能安全駕駛動力交通工具罪
    ，處有期徒刑5 月，經唐弘闊提起上訴，現承臺灣高等法院
    高雄分院審理中等情，有本院99年度交易字第67號刑事判決
    書在卷可參，而本院上開判決中，曾針對被告所為證述，特
    別交代不予採取之理由，可知就唐弘闊涉犯酒後駕車之公共
    危險案件中，關於唐弘闊於99年2 月2 日酒後有無駕駛上開
    自用小客貨車，被告之證述為判斷唐弘闊有無酒後駕車犯行
    之重要關鍵，屬對於案情有重要關係之事項。被告於99年2
    月2 日零時許唐弘闊飲酒後，至日2 時12分許遭警查獲間，
    並無駕駛上開自用小客貨車搭載唐弘闊行駛至國道10號高速
    公路東向14公里處，既為其所明知，竟先後於另案偵查中及
    本院審判中，以證人身分供前具結後均仍為其於99年2 月2
    日唐弘闊酒後駕駛上開自用小客貨車搭載唐弘闊之不實證述
    ，確屬對於案情有重要關係之事項而為虛偽陳述。若非為使
    唐弘闊脫免刑責，被告何以故意上開不實證述，是其偽證之
    犯意甚明。
  (六)綜上，被告上開辯解，應非可採，其偽證之犯行，實堪認定
    ，本件事證明確，應依法論科。
三、論罪科刑
    核被告所為，係犯刑法第168 條之偽證罪。按刑法上之偽證
    罪，不以結果之發生為要件，一有偽證行為，無論當事人是
    否因而受有利或不利之判決，均不影響其犯罪之成立（最高
    法院71年台上字第8127號判例意旨參照），被告於另案偵查
    中及法院審判中所為不實之證述，雖未經檢察官、法院採為
    有利唐弘闊之認定，惟不影響被告偽證犯行之成立。又被告
    所為偽證罪，該罪為侵害國家法益之犯罪，其罪數應以訴訟
    之件數為準，被告雖先後於偵查中及審判中二度偽證，然僅
    一件訴訟，應論以單純一罪（最高法院72年台上字第3311號
    判例意旨參照），是被告先後於偵查、本院中所為偽證犯行
    ，應論以接續犯之單純一罪。又檢察官起訴書雖未提及被告
    於99年6 月22日14時30分許，在本院另案審判唐弘闊涉犯上
    開酒後駕車之公共危險案件時，以證人身分供前具結，仍為
    虛偽陳述之偽證犯行，惟此部分與檢察官起訴經本院論罪之
    部分，有單純一罪關係，本院自應併予審究。審酌被告於偵
    查及法院審理中到庭作證，經檢察官、法官告以具結之效果
    及偽證之罪責，命其於作證前朗讀結文後具結，應業已知悉
    偽證之嚴重性，竟仍對於案情有重要關係之事項，故為虛偽
    之陳述，致生無謂司法調查程序，影響司法威信，及其犯罪
    動機與手段等一切情狀，量處如主文所示之刑。
據上論斷，應依刑事訴訟法第299 條第1 項前段，刑法第168 條
，判決如主文。
本案經檢察官李英霆到庭執行職務。
中    華    民    國    99    年    8     月    25    日
                  刑事第十五庭  審判長法  官  莊珮君
                                      法  官  王俊彥
                                      法  官  楊國煜
如不服本判決，應於收受本判決10日內向本院提出上訴書狀，並
應敘述具體理由，如未敘述上訴理由者，應於上訴期間屆滿後20
日內補提理由書狀於本院（均須依他造當事人之人數附繕本）「
切勿逕送上級法院」。
以上正本證明與原本無異。
中    華    民    國    99    年    8     月    25    日
                                      書記官  王芷鈴
附錄本案論罪科刑法條：
中華民國刑法第168條
於執行審判職務之公署審判時或於檢察官偵查時，證人、鑑定人
、通譯於案情有重要關係之事項，供前或供後具結，而為虛偽陳
述者，處7 年以下有期徒刑

司法院資訊處製作；財團法人民間司法改革基金會備份。
